【裁判字號】    98,交聲,551
【裁判日期】    981015
【裁判案由】    違反道路交通管理處罰條例聲明異議
【裁判全文】
臺灣士林地方法院交通事件裁定         98年度交聲字第551號
原處分機關  臺北市交通事件裁決所
異議人即    乙○○
受處分人
上列異議人即受處分人因違反道路交通管理處罰條例案件，對於
臺北市交通事件裁決所民國98年3 月19日所為之處分（原處分案
號：北市裁催字第裁22-AEX524460號），聲明異議，本院裁定如
下：
    主  文
異議駁回。
    理  由
一、按汽車駕駛人行經有燈光號誌管制之交岔路口闖紅燈者，處
    新臺幣（下同）1,800 元以上5,400 元以下罰鍰，道路交通
    管理處罰條例第53條第1 項定有明文；又汽車駕駛人有上開
    條例第53條情形者，除依原條款處罰鍰外，並記違規點數3
    點，同條例第63條第1 項第3 款亦有明文。
二、原處分意旨略以：異議人即受處分人乙○○騎乘車牌號碼82
    6-BGO 號重型機車（下稱上開機車），於97年12月16日13時
    30分許，行經臺北市○○路○ 段與民族西路路口處（北往東
    ），因未依規定，闖越紅燈左轉，遭執勤員警當場製單舉發
    「紅燈左轉（北往東）」之違規，惟異議人當場拒簽、拒收
    舉發通知單，且亦未於應到案期日前到案陳述不服，並逾越
    應到案期日達60日以上未繳納罰鍰，原處分機關爰依道路交
    通管理處罰條例第53條第1 項、第63條第1 項第3 款（原處
    分機關漏載第1 項第3 款）及違反道路交通管理事件統一裁
    罰基準表之規定，處罰鍰4,500 元，並記違規點數3 點。
三、聲明異議意旨略以：伊於上揭時、地，騎乘上開機車，為警
    攔停舉發「紅燈左轉」之違規，惟系爭交岔路口為南北向、
    東西向皆6 線道之十字路口，車水馬龍，伊不會拿自己生命
    開玩笑而做出闖紅燈之舉，且伊要求調閱路口監視器以還原
    事實經過，非能僅憑員警片面之詞即認定伊有違規，為此聲
    明異議云云
四、經查：
    (一)異議人於97年12月16日13時30分許，騎乘上開機車，在臺
      北市○○路○ 段與民族西路之設有燈光號誌管制之交岔路
      口左轉，並經警攔停舉發紅燈左轉之事實，為異議人所是
      認，並有臺北市政府警察局北市警交字第AEX524460 號舉
      發違反道路交通管理事件通知單影本1 紙在卷可稽，此部
      分事實，洵堪認定。
    (二)異議人雖辯以：伊豈會以自己生命開玩笑，伊並未闖紅燈
      云云，惟經證人即本件舉發員警甲○○於本院訊問時具結
      證稱：「當天在承德路3 段與民族西路口，我在停等紅燈
      時，看到異議人騎一輛摩托車，當時燈號是內側汽車的專
      用左轉燈為綠燈即僅能汽車左轉，其他方向的車輛皆為紅
      燈，我看到異議人騎一輛摩托車紅燈左轉，由承德路3 段
      北往東方向（左轉）到民族西路上，我看到後就騎車追過
      去，因為異議人騎得很快，我攔下他時已經快到民族東路
      、林森北路口。我當時請異議人拿出駕照、行照，並跟他
      說紅燈左轉有違規，再寫違規單，異議人辯稱他沒有違規
      。案發時是2 位員警，一人騎一輛警用機車。」、「我只
      記得異議人直接紅燈左轉，異議人應該是騎乘機車在承德
      路3 段內側的禁行機車道上，異議人看到汽車專用的左轉
      燈就直接左轉，但他是騎機車是不能左轉的。」、「我當
      時在等東西向的綠燈，異議人違規左轉後，東西向很快就
      綠燈，所以我很快就追過去。我追了2 個大的路口（中山
      北路、林森北路）」、「我當初是記車號、車型及騎士的
      衣服後再追異議人」、「印象中異議人闖紅燈後經過3 、
      4 秒，才開始追」、「追上異議人的地方確定是在林森北
      路，不是異議人說的松江路。」等語明確（參見本院卷第
      14頁至第17頁），經核證人甲○○係就案發當日親身經歷
      之舉發經過作證，證詞內容就其目擊異議人違規情節及舉
      發經過敘述詳確，並無明顯瑕疵或矛盾之處，而證人與異
      議人原不相識，2 人間並無怨恨仇隙，證人要無設詞誣陷
      異議人違規，進而招致偽證罪責之可能及必要；再參以舉
      發當時有2 位警共同目睹異議人違規情形，並非僅有證人
      一人親見，又以一般執勤員警之專業訓練而言，對於該職
      務上事項之觀察力遠較一般人更為專注，誤判之可能性極
      低，且當時天氣晴朗、視線良好，未有何影響員警判斷能
      力之因素存在，是證人甲○○所證，應屬可採。
    (三)異議人雖質以：本件交通違規事件之舉發，應以照片或監
      視錄影畫面等證據為證云云。惟考量交通違規行為多屬迅
      速、稍縱即逝及不可回復等特性，舉發機關或原處分機關
      若能提出更多之法定證據方法，例如人證、書證、物證等
      證據資料以供司法審查之交通法庭加以判斷該交通違規行
      為之存否，自屬允當，惟若因前揭交通違規行為特性而無
      法提供更多相關之書證、物證時，則舉發警員於司法審查
      之訴訟程序上立於證人之地位而證述其當時親身目擊及見
      聞之交通違規行為經過，亦屬於法定證據方法之一之人證
      證述，於法亦不有違，至於舉發警員立於證人之地位所為
      之證述是否可採，此乃交通法庭依經驗及論理法則判斷其
      證明力為何而得否採擇之心證層次，斷不可以舉發警員作
      為證人之所述，因不可能反於其先前所為舉發而認均不可
      採，而全盤否定其立於證人地位所為之陳述。故於本件中
      ，舉發警員甲○○於本院審理中既已居於證人之地位具結
      陳述其所親身目擊及見聞本件異議人騎乘上開機車紅燈左
      轉之違規事實，本院認自足以擔保其證詞之憑信性。再者
      ，若硬性要求舉發員警不分違規情節一律必須預留證據，
      俾便事後提出供法院審查，除有現實技術可行性之困難外
      ，將大幅提高交通管理之行政成本，並嚴重削弱道路交通
      管理之行政效能，此絕非立法者制定道路交通管理法規之
      本意。本件異議人確有前開違規行為，業經論述如前，是
      異議人尚不得以本件無採證照片即主張無違規事實。從而
      ，異議人確有前揭違規事實，堪予認定，其前揭所辯，自
      不足採。
五、綜上所述，異議人確有在前揭時、地，騎乘上開機車，為警
    攔停製單舉發「駕車行經有燈光號誌之交岔路口闖紅燈」之
    違規行為，而異議人並未依法於應到案期日前陳述不服或繳
    納罰鍰，從而原處分機關依道路交通管理處罰條例第53條第
    1 項、第63條第1 項第3 款之規定，裁處異議人4,500 元罰
    鍰，並記違規點數3 點，核無違誤，本件異議人之異議無理
    由，應予駁回。
據上論斷，應依道路交通案件處理辦法第19條，裁定如主文。
中    華    民    國    98    年    10    月    15    日
                        交通法庭法  官  高雅敏
以上正本證明與原本無異
如不服本裁定應於送達後5日內向本院提出抗告狀
                                書記官  陳映羽
中    華    民    國    98    年    10    月    15    日


司法院資訊處製作；財團法人民間司法改革基金會備份。
